【裁判字號】    95,交抗,394
【裁判日期】    950519
【裁判案由】    違反道路交通管理處罰條例
【裁判全文】
臺灣高等法院交通事件裁定             95年度交抗字第394號
    抗  告  人
    即受處分人  甲○○
上列抗告人因違反道路交通管理處罰條例案件，不服臺灣桃園地
方法院交通法庭，中華民國95年 4月18日所為裁定（94年度交聲
字第534號），提起抗告，本院裁定如下：
    主  文
抗告駁回。
    理  由
一、抗告意旨略以：抗告人於民國94年6月22日晚間9時20分許，
    騎乘車牌號碼AV3 -052號重型機車，沿桃園縣桃園市○○路
    行駛，行經桃鶯路與大林路設置燈光號誌之交岔路口時，並
    無闖紅燈之違規行為，雖遭警欄停並開單，惟警員並未要求
    抗告人在該違規通知單上簽名，亦未交付該單給抗告人，嗣
    抗告人即無預警收到交通部公路總局新竹區監理所桃園監理
    站之裁決書，裁罰抗告人4500元，上開違規通知單抗告人既
    未簽名亦未收執，上開監理所裁罰抗告人4500元之處分即有
    錯誤，抗告人確無收到該違規通知單，原審未詳加審酌，竟
    以舉發員警係公務員所為之證述具合法性，而裁定駁回抗告
    人聲明之異議，實有未當，為此依法提起抗告，請求撤銷原
    裁定云云。
二、按汽車駕駛人行經有燈光號誌管制之交岔路口闖紅燈者，處
    1800元以上5400元以下罰鍰，道路交通管理處罰條例第53條
    定有明文，並應依同條例第63條第1項第3款規定記違規點數
    3點。
三、查抗告人即受處分人甲○○於94年6月22日晚間9時20分許，
    騎乘車牌號碼AV3 -052號重型機車，沿桃園縣桃園市○○路
    行駛，於行經桃鶯路與大林路設置燈光號誌之交岔路口時闖
    越紅燈，適為在該交岔路口執行勤務之桃園縣政府警察局桃
    園分局大樹派出所員警廖勝璋當場發覺，遂將抗告人所駕車
    輛予以攔停，並當場填具桃園縣政府警察局桃警局交字第DA
    0000000 號舉發違反道路交通管理事件通知單，交由抗告人
    簽收，惟抗告人否認有闖越紅燈之違規行為，拒絕在上開通
    知單上簽名，廖勝璋警員即在該通知單之「收受通知聯者簽
    章」欄處註明「拒簽」二字後，並將該通知單第一聯交予異
    議人收受等事實，業據證人即舉發本件違規事實之警員廖勝
    璋於原審法院調查時到庭證述在卷，並有桃園縣政府警察局
    桃警局交字第 DA0000000號舉發違反道路交通管理事件通知
    單、交通部公路總局新竹區監理所桃園監理站於 94年9月28
    日據以開具桃監裁罰字第裁52-DA0000000號違反道路交通管
    理事件裁決書各一件附卷可參，至抗告人雖辯稱：伊當時沒
    有闖紅燈，警察說伊闖紅燈並開單，後來伊要簽名，警察又
    不給伊簽，通知單也不交給伊，就放伊走云云，惟查，證人
    廖勝璋於原審法院調查時證稱：94年6月22日晚間9時20分許
    ，伊於桃鶯路與大林路交岔路口執行勤務，就看到甲○○騎
    乘車牌號碼AV3 -052號重型機車，沿桃鶯路騎過來並闖越該
    交叉路口之紅燈，伊即將他攔下舉發，他說他沒有闖紅燈便
    拒簽該罰單，伊在通知單上註明「拒簽」後將罰單之第一聯
    交給甲○○收受，甲○○是直接闖紅燈，如果是綠燈騎到一
    半，由黃燈轉紅燈之情形，我們不會攔，這樣比較不會有爭
    議等語，而查警員掣單舉發違反道路交通管理處罰條例所列
    之違規事實，本質上為行政處分，係公務員基於職務上權力
    ，依法就特定之具體事件所為具有公法上效果之單方行政行
    為，基於公務員為公法上行為具有公信力原則，該行政處分
    當可被推定為真正，其據以依法處分之事實認定亦為真正無
    誤，此與民事訴訴法第355條第1項規定：「文書，依其程式
    及意旨得認作公文書者，推定為真正。」之情形相同，本此
    公信原則，立法者以道路交通管理處罰條例第92條第 3項之
    授權，賦予行政機關訂定違反道路交通管理事件統一裁罰基
    準及處理細則，使執勤警員得當機處分，以達其維護交通秩
    序、安全之行政目的，反之，若謂公務員一切行政行為均需
    預留證據以證其實，則國家行政勢必窒礙難行，據此，刑事
    訴訟法就犯罪證據有關之規定中與屬行政秩序罰之交通違規
    裁罰本質不合之部分，自不在準用之列，從而，本院經查既
    無任何證據足資證明警員有捏造事實違法取締之情事，則執
    勤警員本其維護交通秩序、安全職責所為之舉發，自堪推定
    為真實，是抗告人辯稱並未闖越紅燈云云，不足採信，抗告
    人有於上揭時地騎乘機車行經上開路口闖越紅燈之違規事實
    ，應堪認定。且查抗告人先則主張伊係行進中燈號由綠燈轉
    黃燈再轉紅燈云云，復於原審法院調查時則主張伊根本未闖
    紅燈云云，前後並非一致，難認屬實。再者，依道路交通管
    理處罰條例第92條規定：「本條例之罰鍰基準、舉發、罰鍰
    繳納、向處罰機關陳述意見或裁決之處理程序、易處吊扣汽
    車牌照或駕駛執照基準及繳納機構等事項之處理細則，由交
    通部會同內政部定之。」，交通部因而會同內政部依授權立
    法制訂違反道路交通管理事件統一裁罰基準及處理細則，而
    依該處理細則第11條第1項第1款規定：「行為人有違反道路
    交通管理處罰條例之情形，應填製舉發通知單，並於被通知
    人欄予以勾記，其係當場舉發者，應填記駕駛人或行為人姓
    名、性別、出生年月日、地址、車牌號碼、車輛種類。被查
    獲之駕駛人或行為人為受處分人時，應將該通知單填記後交
    付該行為人簽名或蓋章收受之；拒絕簽章者，並記明其事由
    ，視為已收受。」，查本件抗告人於上揭時地，騎乘車牌號
    碼AV3 -052號重型機車，沿桃園縣桃園市○○路行駛，於行
    經桃鶯路與大林路設置燈光號誌之交岔路口時闖越紅燈，經
    桃園縣政府警察局桃園分局大樹派出所員警廖勝璋當場以抗
    告人違反道路交通管理處罰條例第53條規定之行為而掣單舉
    發，並將舉發通知單交付抗告人簽名收受，惟抗告人以其並
    無違規事實而拒絕簽名，警員廖勝璋因而在該舉發通知單上
    「收受通知聯者簽章」欄處註明「拒簽」，有系爭舉發違反
    道路交通管理事件通知單及桃園縣政府警察局桃園分局95年
    1月18日桃警分交字第 0951010257號函在卷可憑，則依上揭
    法條規定，仍視為抗告人業已收受該舉發通知單，況查本件
    警員廖勝璋於舉發抗告人上揭違規行為時，並將該舉發通知
    單交予抗告人簽名收受，經抗告人以其並無該舉發通知單上
    所載違規事實而拒絕簽收，則抗告人於收受該舉發通知單時
    ，當必查看該舉發內容，始以其並無該違規行為而拒絕簽收
    ，並將該舉發通知單退還執勤員警，是抗告人於警掣單舉發
    時當即知悉該舉發通知單內容，尚不得主張並未收到上開違
    規通知單而遭致交通部公路總局新竹區監理所桃園監理站裁
    罰抗告人4500元之處分有錯誤，抗告人上揭所辯，要屬卸責
    之詞，不足可採。至抗告人之法定代理人溫曙玉於原審法院
    審理時指述稱：甲○○告訴伊他沒有拿到罰單云云，然查，
    證人溫曙玉為抗告人之母親，其證詞已難免偏頗，且依證人
    溫曙玉前開所述顯係聽聞自抗告人口述始認抗告人未收受通
    知單，是其所述並非其親自見聞之事實，其前開證述內容尚
    不足為有利於抗告人之認定，併此敘明。
四、綜上所述，抗告人確有於上揭時地騎乘機車行經有燈光號誌
    管制之交叉路口闖越紅燈之交通違規事實，原處分機關因而
    依道路交通管理處罰條例第53條（贅引第 1項，應予更正）
    規定，裁處抗告人罰鍰 4千5百元，並依第63條第1項規定記
    違規點數 3點，自無不當，原審因而裁定駁回抗告人之聲明
    異議，經核並無不合﹔抗告人執上揭抗告意旨指摘原審裁定
    不當，尚難認有理由，應予駁回。
據上論結，應依道路交通案件處理辦法第26條，刑事訴訟法第41
2條，裁定如主文。
中    華    民    國    95    年    5     月    19    日
                  交通法庭審判長法  官  吳  敦
                                法  官  吳啟民
                                法  官  張傳栗
以上正本證明與原本無異。
不得再抗告。
                                書記官  秦慧榮
中    華    民    國    95    年    5     月    19    日


司法院資訊處製作；財團法人民間司法改革基金會備份。
